【裁判字號】    97,易,3438
【裁判日期】    980123
【裁判案由】    詐欺
【裁判全文】
臺灣板橋地方法院刑事判決              97年度易字第3438號
聲  請  人  臺灣板橋地方法院檢察署檢察官
被      告  甲○○
上列被告因詐欺案件，經檢察官聲請以簡易判決處刑（97年度偵
字第15879 號），本院認不得以簡易判決處刑，改依通常程序審
理，判決如下：
    主    文
甲○○無罪。
    理    由
一、本件公訴意旨略以：被告甲○○雖預見提供電話號碼予他人
    使用，將可能幫助他人詐欺，仍基於幫助詐欺之犯意，於民
    國95年11月11日，在不詳地點，以不詳代價，將其申辦之「
    0000000000」號門號，交付予不詳姓名年籍、自稱「黃俊皓
    」之成年男子，該詐欺集團成員取得此門號後，以該門號自
    陳志清（所涉詐欺部分，由臺灣桃園地方法院檢察署檢察官
    以96年偵字第21379 號聲請簡易判決處刑，經台灣桃園地方
    法院以97年度桃簡字第1944號判決判處有期徒刑3 月確定）
    處取得其開立之彰化銀行北高雄分行「000-00000000000000
    」號帳戶存摺及密碼等物，並於96年4 月間，在雅虎奇摩網
    站刊登拍賣廣告，佯稱販賣保時捷汽車1 部，而張嘉鴻於96
    年4 月20日上網瀏覽該廣告，與該集團聯繫，致陷於錯誤，
    約定以新臺幣（下同）98萬元購買該部汽車，並依其指示，
    於同年月27日9 時許，至桃園縣龜山鄉○○○路之彰化銀行
    匯款98萬元至陳志清上開帳戶，嗣張嘉鴻發現受騙，報警處
    理，始查知上情，因認被告涉犯刑法第30條第1 項、第339
    條第1 項之幫助詐欺取財罪嫌等語。
二、然按犯罪事實應依證據認定之，無證據不得認定犯罪事實；
    不能證明被告犯罪者，應諭知無罪之判決，刑事訴訟法第15
    4 條第2 項、第301 條第1 項分別定有明文。又認定不利於
    被告之事實，須依積極證據，苟積極證據不足為不利於被告
    事實之認定時，即應為有利於被告之認定，更不必有何有利
    之證據；再犯罪事實之認定，應憑真實之證據，倘證據是否
    真實尚欠明確，自難以擬制推測之方式，為其判斷之基礎；
    刑事訴訟上證明之資料，無論為直接或間接證據，均須達於
    通常一般之人均不致有所懷疑，而得確信其為真實之程度，
    始得據為有罪之認定，若其關於被告是否犯罪之證明未能達
    此程度，而有合理懷疑之存在，致使無從形成有罪之確信，
    根據「罪證有疑，利於被告」之證據法則，即不得遽為不利
    被告之認定，最高法院30年上字第816 號、53年台上字第65
    6 號、76年台上字第4986號分別著有判例可資參照。再按從
    犯成立之要件，必須正犯有著手實施犯罪之行為，且其行為
    達於可罰之程度，始能構成（最高法院20年上字第792 號判
    例意旨參照）；幫助犯係從屬於正犯而成立，以正犯已經犯
    罪為要件，故幫助犯並非其幫助行為一經完成，即成立犯罪
    ，必其幫助行為或其影響力持續至正犯實施犯罪始行成立（
    最高法院86年度台上字第22號、96年度台非字第253 號判決
    意旨參照）。
三、查本件公訴人認被告涉犯刑法第30條第1 項、第339 條第1
    項之幫助詐欺取財罪嫌，無非係以被告坦承申請0000000000
    門號並交付自稱「黃俊皓」者使用，然對「黃俊皓」真實姓
    名年籍、聯絡方式等竟均一無所悉，亦未留取任何憑證，則
    被告對於上開門號日後將為詐欺集團用以從事詐欺犯罪一節
    ，應有所預見，併認該詐欺集團如何利用該門號取得陳志清
    上開帳戶，且利用該帳戶詐得98萬元等情，業據證人陳志清
    於警詢、證人張嘉鴻於警詢及偵查中證述明確，復有彰化商
    業銀行北高雄分行函、存摺影本、雅虎奇摩拍賣網頁資料及
    臺灣大哥大預付卡等在卷可參等為其主要論據；惟查：
(一)、0000000000號預付卡門號固為被告於95年11月10日，在台灣
    大哥大股份有限公司三重正義北II特約服務中心所申請使用
    ，此有偵查卷付之台灣大哥大股份有限公司TaiwanMobileCo
     .,Ltd 基 本資料查詢、上開門號之預付卡申請書等在卷可
    參（見臺灣桃園地方法院檢察署96年度偵字第21379 號偵查
    卷第78、79頁）；而被告於95年11月10日申請開通00000000
    00號門號後，旋於是日將該門號交付自稱「黃俊皓」者使用
    乙節，亦為被告於偵查中所是認。
(二)、張嘉鴻於96年4 月20日，在雅虎奇摩拍賣網站上，依自稱「
    百勝汽貿」所刊登之拍賣保時捷汽車廣告上所留之電話0000
    000000號與「百勝汽貿」聯絡，對方由自稱「小莊」之男子
    接話，張嘉鴻乃與「小莊」商議後，因「小莊」佯稱願將上
    開保時捷汽車以98萬元代價出售張嘉鴻，使張嘉鴻不疑有詐
    ，乃依「小莊」指示，於96年4 月27日，在桃園縣龜山鄉○
    ○○路之彰化銀行，將98萬元款項匯入「小莊」所指定之陳
    志清在彰化商業銀行北高雄分行「000-00000000000000」號
    帳戶內，陳志清並旋將該款項自前開帳戶轉入陳志清另位於
    寶華商業銀行莒光分行「000-000000000000」號帳戶後，復
    將該款項提出交付某男子，然其後，張嘉鴻均未收到所買受
    之上開保時捷汽車，張嘉鴻始知受騙，陳志清並因上揭詐欺
    行為，經臺灣桃園地方法院檢察署檢察官以96年偵字第2137
    9 號聲請簡易判決處刑，由台灣桃園地方法院認陳志清已屬
    以自己犯罪意思，參與本件詐欺犯罪構成要件之行為，自為
    詐欺罪之共同正犯，而以97年度桃簡字第1944號判決判處有
    期徒刑3 月確定各情，迭經證人張嘉鴻於警詢、偵查中證述
    綦詳，且有雅虎奇摩拍賣網站網頁資料、陳志清在上揭彰化
    商業銀行北高雄分行、寶華商業銀行莒光分行帳戶之存款存
    摺- 交易明細查詢資料、臺灣桃園地方法院檢察署檢察官96
    年偵字第21379 號聲請簡易判決處刑書，台灣桃園地方法院
    97年度桃簡字第1944號判決等在卷可參；是張嘉鴻因前揭事
    由遭詐騙98萬元，而陳志清所有之上開彰化商業銀行北高雄
    分行、寶華商業銀行莒光分行帳戶乃詐騙張嘉鴻之集團持以
    詐騙張嘉鴻款項所使用之帳戶，陳志清並因參與詐騙張嘉鴻
    款項過程中之提供匯款帳戶及提領款項等行為，而經法院以
    其為詐欺集團之共犯，對之判處徒刑確定各情，均可認定。
(三)、又提供帳戶與詐騙集團使用之陳志清於警詢中明確供稱：要
    找到詐騙集團成員的辦法，只有0000000000、0000000000號
    ，都無人接聽，都由對方聯絡我等語在卷（見臺灣桃園地方
    法院檢察署96年度偵字第21379 號偵查卷第8 頁）；而陳志
    清因參與詐騙張嘉鴻款項過程中之提供匯款帳戶及提領款項
    等行為，經台灣桃園地方法院認已屬以自己犯罪意思，參與
    本件詐欺犯罪構成要件之行為，自為詐欺罪之共同正犯，且
    以97年度桃簡字第1944號判決判處徒刑3 月確定在案，已如
    前述，顯見被告所申請使用之0000000000號預付卡門號乃詐
    騙集團成員相互間聯繫時所使用之門號甚明。
(四)、另證人即被害人張嘉鴻於警詢中明確證稱：歹徒詐騙所使用
    之電話『就只有0000000000這一支電話而已』等語在卷（見
    臺灣桃園地方法院檢察署96年度偵字第21379 號偵查卷第53
    頁），顯見詐騙張嘉鴻之集團，並未使用被告上開所申請之
    0000000000號預付卡門號，作為聯繫詐騙張嘉鴻款項之工具
    ；此外，遍觀公訴人所提出之事證資料，亦無從憑以認定有
    任何被害人曾受詐騙集團成員以被告所申請使用之00000000
    00號預付卡門號聯繫後受指示將款項匯至詐騙集團所指定帳
    戶之事實，則本件固可認被告所申請使用之0000000000號預
    付卡門號乃詐騙集團成員相互間聯繫時所使用之門號，然顯
    無證據證明詐欺集團已著手於利用被告所申請使用之000000
    0000號預付卡門號持以做為詐欺被害人款項時聯繫被害人所
    使用之工具，是揆諸前揭最高法院判決意旨，被告提供上開
    門號所幫助之「正犯」，既尚未持被告所提供之門號以著手
    實行詐欺犯罪之行為而達於可罰之程度，依幫助犯從屬性原
    則，被告之幫助行為自亦無成立犯罪之可言。
四、綜上所述，本件被告固有將所申請使用之0000000000號預付
    卡門號提供予他人使用之行為，惟並無證據證明取得該門號
    之人已利用該門號著手於對被害人為詐欺取財犯罪行為之實
    行，難認有被幫助之正犯犯罪行為存在，被告之幫助行為即
    無從成立犯罪；此外，本院復查無其他積極證據足認被告有
    公訴人所指之犯行，揆諸前揭說明，不能證明被告犯罪，即
    應為其無罪之諭知，以昭審慎。
五、末按本件被告雖經合法傳喚無正當理由不到庭，惟依上述理
    由，本院認本件應諭知被告無罪，爰依刑事訴訟法第306 條
    規定，不待其陳述逕行判決，併此敘明。
據上論斷，應依刑事訴訟法第452 條、第301 條第1 項、第306
條，判決如主文。
本案經檢察官郭季青到庭執行職務
中    華    民    國    98    年    1     月    23    日
                  刑事第十七庭  審判長法  官  許必奇
                                      法  官  鄧雅心
                                      法  官  陳明偉
以上正本證明與原本無異
如不服本判決應於送達後10日內向本院提出上訴狀
                                      書記官  陳玉心
中    華    民    國    98    年    1     月    23    日


司法院資訊處製作；財團法人民間司法改革基金會備份。
